台灣台中地方法院刑事判決　　　　　　　　　　　　九十一年度訴字第一八四九號
　　公　訴　人　台灣台中地方法院檢察署檢察官
　　被　　　告　甲○○
　　選任辯護人　陳坤榮
右列被告因違反稅捐稽徵法等案件，經檢察官提起公訴（九十一年度偵字第一三九０
四號），本院判決如左：
    主  文
甲○○行使從事業務之人，明知為不實之事項，而登載於其業務上所作成之文書，足
以生損害於公眾及他人，處有期徒刑貳月，如易科罰金，以佰元折算壹日；又商業
負責人，為納稅義務人以不正當方法逃漏稅捐，處有期徒刑月，如易科罰金以佰
元折算壹日。應執行有期徒刑肆月，如易科罰金，以佰元折算壹日。緩刑貳年。
    事  實
一、甲○○係設址於台中市○區○○路四段二００號七樓之六「擎美股份有限公司」
    （下稱擎美公司）之負責人，為從事業務之人，負有據實製作薪資所得扣繳暨免
    扣繳憑單之義務。其明知丙○○及其妻乙○○○二人並未在擎美公司工作，更未
    曾自該公司領取任何薪資，其為使納稅義務人擎美公司逃漏該公司應繳納之營利
    事業所得稅，竟於民國八十八年初某日，基於行使業務登載不實文書之犯意，將
    丙○○有於八十七年度向擎美公司領取薪資新台幣（下同）二十四萬元，及乙○○○有於八十七年度向擎美公司領取薪資十六萬元等不實事項，登載在其業務上
    所製作之薪資表上，再持交與不知情之會計事務所人員古寶秀（業經台灣台中地
    方法院檢察署檢察官以九十年度偵緝字第五一六號為不起訴處分在案）而行使之
    ，由不知情之古寶秀再將上開丙○○、乙○○○各有於八十七年度向擎美公司領
    取薪資等不實事項，亦登載於各該八十七年度各類所得扣繳暨免扣繳憑單（下稱
    扣繳憑單）上，再據以填製此不實之薪資資料事項在其業務上所作成之該公司八
    十七年度營利事業所得結算申報書上，隨即於八十八年五月十五日，持向財政部
    臺灣省中區國稅局台中市分局申報擎美公司八十七年度之營利事業所得稅而接續
    行使之，並以上開不正之方法逃漏八十七年度營利事業所得稅共計十萬元，均足
    以生損害於丙○○、乙○○○及稅捐稽徵機關核課營利事業所得稅之正確性。嗣
    於八十九年三月二十八日因丙○○、乙○○○均接獲稅額補繳通知後，向台灣省
    中區國稅局檢舉而查知上情。
二、案經丙○○訴請台灣台中地方法院檢察署檢察官偵查起訴。
    理  由
一、訊據被告甲○○對於右揭犯罪事實，已於本院審理中均坦承不諱，核與被害人丙○○及會計事務所人員古寶秀於偵查中所指述及陳述之情節相符，並有財政部台
    灣省中區國稅局八十七年度綜合所得稅核定通知書、營利事業所得稅結算稅額繳
    款書等影本各一份，及財政部台灣省中區國稅局台中市分局九十年十月十一日中
    區國稅中市密字第０九０００三七二八三號函覆之擎美公司八十七年度營利事業
    所得稅結算申報書等資料影本共十四紙在卷可資佐證，足認被之自白應與事實相
    符；又被告虛列被害人丙○○、乙○○○八十七年度之薪資所得分別為二十四萬
    元、十六萬元，經本院向財政部台灣省中區國稅局台中市分局函查結果，被告所
    逃漏之營業事業所得稅共計為十萬元，亦有財政部中區國稅局台中市分局九十一
    年十一月四日中區國稅中市審字第０九一００四一五六五號函文一份附卷可稽。
    是本案事證已臻明確，被告上開犯行，應堪認定。
二、查被告為擎美公司之負責人，為從事業務之人，其明知被害人丙○○、乙○○○
    並未在該公司任職並領得任何薪資，竟虛偽填載業務上作成之薪資表、扣繳憑單
    ，及據以虛偽填載不實之營利事業所得稅結算申報書再據以行使，而上開薪資員
    工之薪資表、扣繳憑單，及據以製作之營利事業所得稅結算申報書，又均係附隨
    其業務所作成而屬業務上所作成之文書，核其所為，係犯刑法第二百十六條、第
    二百十五條之行使業務上登載不實文書罪；又擎美公司為稅捐稽徵法所稱之納稅
    義務人，被告既為該公司負責人，擎美公司逃漏稅捐而違反稅捐稽徵法之規定，
    因擎美公司為法人而無受徒刑之適應性，是稅捐稽徵法第四十七條第三款乃特別
    規定，將對納稅義務人商業之處罰，轉嫁於商業負責人，非謂商業負責人即納稅
    義務人（最高法院九十年度台上字第四七一二號及八十九年度台非字第八號判決
    參照），是被告以上開方式逃漏該公司八十七年度營利事業所得稅計十萬元之行
    為，另係犯稅捐稽徵法第四十七條第三款、第四十一條之商業負責人以不正當方
    法逃漏稅捐罪。被告先後登載上開不實事項於業務上所作成之薪資表，及委由不
    知情之會計事務所人員古寶秀登載各該事項於扣繳憑單、營利事業所得稅結算申
    報書之低度行為，已分別為其各該行使業務上登載不實文書之高度行為所吸收，
    均不另論罪。又被告先後行使業務上登載不實之文書（薪資表）交付與會計事務
    所人員古寶秀，及行使業務上登載不實之文書（扣繳憑單、營利事業所得稅結算
    申報書）與稅捐稽徵機關之行為，係基於同一行使業務上登載不實文書犯意下之
    接續行為，僅侵害同一法益而屬接續犯。被告利用不知情之會計人員古寶秀製作
    各該不實之扣繳憑單、營利事業所得結算申報書，並持以向稅捐機關申報營利事
    業所得稅而行使之行為，均屬間接正犯。再就被告分別虛列上開被害人丙○○、
    乙○○○薪資，而一次行使業務上登載不實之薪資單，及接續一次行使業務上登
    載不實之扣繳憑單、營利事業所得稅結算申報書部分，則係以一行使行為同時侵
    害被害人丙○○、乙○○○之不同法益，係以一行為而觸犯二罪名，為想像競合
    犯，應依刑法第五十五條規定從受害較重之被害人丙○○部分處斷。被告利用不
    知情之會計事務所人員登載不實事項在其業務上作成之營利事業所得稅結算申報
    書而加以行使之事實，雖未據公訴人起訴，惟與其餘論罪科刑之行使業務上登載
    不實之薪資表、扣繳憑單之行為屬接續犯而為實質上一罪關係，已如前述，本院
    自得併與審理之。被告所犯行使業務上登載不實文書罪及商業負責人以不正當方
    法逃漏稅捐罪間，因後者係屬於代罰性質，尚與被告本身為犯罪主體所犯之罪名
    者有間，並非屬牽連犯關係，應認被告就上開二罪間之犯意各別，犯罪構成要件
    互殊，應予分論併罰（最高法院八十八年台非字第一四九號判決意旨可資參照）
    ；公訴意旨認上開二罪間為牽連犯之關係，容有誤會，併予敘明。爰審酌被告並
    無前科，有台灣高等法院被告全國前案紀錄表、台灣台中地方法院檢察署刑案資
    料查註紀錄表各一份可參，素行尚佳，且其於本院審理中已坦承犯行，並已如數
    繳納所逃漏之稅額，及與被害人丙○○、乙○○○達成和解，賠償其等所受損害
    ，有申報核定通知書、繳款書及和解書等影本各一份在卷為憑，犯後態度良好，
    及其犯罪動機、手段、情節、所生損害等一切情狀，分別量處如主文所示之刑，
    並定其應執行之刑，且均依修正後刑法第四十一條第一項前段規定諭知易科罰金
    之折算標準（按刑法第四十一條原規定，犯最重本刑三年以下有期徒刑以下之刑
    之罪，而受六個月以下有期徒刑或拘役之宣告者，得易科罰金，惟被告犯罪後，
    該條文業經立法院三讀通過修正為犯最重本刑五年以下有期徒刑以下之刑之罪，
    而受六個月以下有期徒刑或拘役之宣告者，得易科罰金，並經總統於九十年一月
    十日以日華總一義字第九０００００三八００號公布，於九十年一月十二日起生
    效，比較新舊法結果，以新法有利於被告，依刑法第二條第一係前段規定，自應
    適用裁判時即修正後之刑法第四十一條第一項前段規定）。末查，被告前未曾受
    有期徒刑以上刑之宣告，有台灣高等法院被告全國前案紀錄表及台灣台中地方法
    院檢察署刑案資料查註紀錄表各一份可查，茲念其因一時失慮，致罹刑章，犯後
    復已賠償被害人所受損害，並已如數繳納逃漏之稅額，已如前述，其經此偵審教
    訓，當知所警惕，信無再犯之虞，本院認對其所宣告之刑以暫不執行為適當，爰
    併諭知緩刑二年，以勵自新。
據上論斷，應依刑事訴訟法第二百九十九條第一項前段，稅捐稽徵法第四十一條、第
四十七條第三款，刑法第二條第一項前段、第十一條前段、第二百十六條、第二百十
五條、第五十五條、修正後第四十一條第一項前段、刑法第五十一條第五款、第七十
四條第一款，罰金罰鍰提高標準條例第一條前段、第二條，判決如主文。
中      華      民      國    九十一    年     十二     月     十二     日
                            臺灣臺中地方法院刑事第一庭
                                法  官    林  麗  真
右正本證明與原本無異。
如不服本判決，應於送達後十日內向本院提出上訴狀（須附繕本），上訴於台灣高等
法院台中分院。
                                書記官
中      華      民      國    九十一    年     十二     月     十二     日
附錄本案論罪科刑法條全文：
稅捐稽徵法第四十一條
 (逃漏稅捐之處罰)
納稅義務人以詐術或其他不正當方法逃漏稅捐者，處五年以下有期徒刑、
拘役或科或併科新台幣六萬元以下罰金。
刑法第二百十六條
行使第二百十條至第二百十五條之文書者，依偽造、變造文書或登載不實事項或使登
載不實事項之規定處斷。
刑法第二百十五條
從事業務之人，明知為不實之事項，而登載於其業務上作成之文書，足以生損害於公
眾或他人者，處三年以下有期徒刑、拘役或五百元以下罰金。
